臺灣士林地方法院民事判決
110年度簡字第33號
原      告  陳晏煒  
訴訟代理人  蘇奕全律師
複代理人    陳孝賢律師
被      告  莊永利  

上列當事人間請求侵權行為損害賠償事件，本院於民國111年7月
14日言詞辯論終結，判決如下：
    主  文
一、被告應給付原告新臺幣壹佰伍拾玖萬柒仟伍佰貳拾肆元，及
    自民國一Ｏ九年八月二十九日起至清償日止，按週年利率百
    分之五計算之利息。
二、原告其餘之訴駁回。
三、訴訟費用由被告負擔十分之四，餘由原告負擔。
    事  實  及  理  由
壹、程序事項
一、本件原告主張因道路交通事故受損害，對被告起訴請求賠償
    ，原屬應適用通常程序事件。嗣於訴訟進行中，修正後民事
    訴訟法第427條第2項增訂第11款規定此類型訴訟應適用簡易
    訴訟程序，依同法施行法第4條之1第1款規定，於修正前已
    繫屬之事件，未經終局裁判者，適用修正後之規定，是本件
    應適用簡易訴訟程序審理判決，合先敘明。　　
二、按訴狀送達後，原告不得將原訴變更或追加他訴。但擴張或
    減縮應受判決事項之聲明者，不在此限，民事訴訟法第255
    條第1項第3款定有明文。查本件原告起訴之聲明原為：被告
    應給付原告新臺幣（下同）271萬3,871元，及自起訴狀繕本
    送達翌日起至清償日止，按週年利率百分之5計算之利息（
    湖調卷第9頁）。嗣擴張請求之金額為366萬7,759元（本院
    卷二第90頁）。經核原告訴之聲明變更，係擴張應受判決事
    項之聲明，揆諸首開法條規定，應予准許。
貳、實體事項
一、原告起訴主張：
（一）被告於民國108年10月5日上午9時17分許，駕駛車牌號碼0
      00-0000號小客車計程車，行經新北市汐止區康寧街與福
      德一路交岔口時，因過失不慎撞擊騎乘車牌號碼000-0000
      號普通重型機車之原告，致原告受有脾臟及腎臟撕裂傷經
      血管栓塞術後、左股骨開放性骨折術後併傷口感染、右脛
      骨開放性骨折術後等傷害（下稱系爭事故）。原告因系爭
      事故受有支出醫療費用84萬8,217元、看護費用133萬7,50
      0元、薪資損失48萬2,042元等財產上損害，並因系爭事故
      所致之傷害受有精神上痛苦，另向被告請求非財產上損害
      賠償100萬元，爰依民法第184條第1項前段、第191條之2
      、第193條第1項、第195條第1項前段規定，請求被告如數
      給付，並加計法定遲延利息等語。
（二）並聲明：被告應給付原告366萬7,759元，及自起訴狀繕本
      送達翌日起至清償日止，按週年利率百分之5 計算之利息
      。
二、被告抗辯則以：
（一）系爭事故係原告無視號誌超速行駛且酒後駕車所致，被告
      並無過失，原告不得向其請求損害賠償等語，資為抗辯。
（二）並聲明：原告之訴駁回。
三、本院得心證之理由：
（一）按因故意或過失，不法侵害他人之權利者，負損害賠償責
      任；汽車、機車或其他非依軌道行駛之動力車輛，在使用
      中加損害於他人者，駕駛人應賠償因此所生之損害。但於
      防止損害之發生，已盡相當之注意者，不在此限，民法第
      184條第1項前段、第191條之2分別定有明文。經查：
    1.被告於108年10月5日上午9時17分許，駕車行經新北市汐
      止區康寧街與福德一路交岔口時，與原告騎乘之機車發生
      碰撞，致生系爭事故等情，為兩造所不爭執（本院卷二第
      144-145頁），是此部分事實，應堪認定。　　　
　　2.本院勘驗事故現場錄影畫面結果為：「（一）影片播放時
      間軸第3-4秒：錄影畫面右下角顯示拍攝時間為西元2019
      年10月5日9時13分54秒，可看見當時天氣晴，柏油路面乾
      燥，日間光線充足。被告駕車沿新北市汐止區康寧街南下
      方向行駛，行經康寧街與福德一路口處時，打左轉方向燈
      停於南下方向內側車道等待左轉。同時，康寧街與福德一
      路口雙向車道車輛均正常通行。（二）影片播放時間軸第
      5-6秒：被告待對向車道即康寧街北上方向車道之車輛通
      過後，自康寧街南下方向車道向福德一路左轉。（三）影
      片播放時間軸第7-8秒：原告騎乘機車沿康寧街北上方向
      行駛，行經康寧街與福德一路口，與左轉之被告發生撞擊
      ，原告身後康寧街北上方向車輛仍持續通行」等情，有本
      院勘驗筆錄在卷可稽（本院卷一第440-441頁）。可知系
      爭事故發生時雙向均為綠燈，而欲左轉之被告自應等待直
      行車通過後，始得左轉彎，然被告竟貿然左轉，與原告之
      機車碰撞而致生系爭事故，堪認系爭事故應係被告之過失
      所致甚明。此外，系爭事故另經新北市車輛行車事故鑑定
      會、覆議會認定被告駕駛營業小客車，未達路口中心，搶
      先左轉，為肇事主因，原告無肇事因素乙節，有新北車鑑
      字第0000000號鑑定意見書、新北覆議0000000號覆議意見
      書存卷可憑（本院卷一第181、183頁），益徵系爭事故與
      原告無涉，係因被告之過失所致無訛。
　　3.被告固抗辯稱：彼時原告之行進方向為紅燈，其應停駛不
      得前進，且原告為酒後駕車，系爭事故係原告之過失所致
      ，被告並無過失云云。惟系爭事故發生時雙向均為綠燈乙
      節，業經本院勘驗事故現場錄影畫面如上所述，則被告抗
      辯原告不遵守交通規則云云，顯與事實不符，自無從採信
      。又依道路交通事故現場圖之記載，雙方並無酒精反應（
      湖調卷第27頁），且依據原告110年10月5日急診病歷及護
      理紀錄，其血液酒精反應檢驗值為＜5.00mg/dL等情，有國
      防醫學院三軍總醫院（下稱三軍總醫院）110年11月11日
      院三醫勤字第1100060824號函附卷可參（本院卷一第510
      頁）。是原告血液中既無酒精濃度反應，則被告抗辯原告
      酒後駕車云云，亦屬無據。　　　　
　　4.綜上所述，系爭事故之發生既得認定非屬原告之過失，而
      係被告之過失所導致，揆諸首開條文規定，原告依侵權行
      為法律關係，向被告請求損害賠償，應屬有據。
（二）次按不法侵害他人之身體或健康者，對於被害人因此喪失
      或減少勞動能力或增加生活上之需要時，應負損害賠償責
      任，民法第193條第1項定有明文。又當事人主張有利於己
      之事實者，就其事實有舉證之責任，民事訴訟法第277條
      本文亦有明文規定。本件原告請求被告給付醫療費用84萬
      8,217元、看護費用133萬7,500元、薪資損失48萬2,042元
      ，依上開條文規定，自應由原告就其損害範圍負舉證之責
      。經查：
　　1.原告主張其因系爭事故支出醫療費用84萬8,217元，業據
      其提出相關醫療單據，並整理成附表7（本院卷二第116-1
      20頁），是其此部請求，應屬可採。又依原告之醫療單據
      ，其於108至110年間，確實因系爭事故所受傷害，於醫院
      施行手術並住院共計120日（湖調卷第55-59頁，本院卷一
      第212-214頁，卷二第96頁）；而被告就每日看護費用以2
      ,500元計算，亦表示不爭執（本院卷一第440頁），則原
      告請求此部分之看護費用30萬元【計算式：2,500元×120
      日】，亦屬合理。　　　
　　2.原告請求自110年3月21日起至111年5月9日止，計415日之
      看護費用部分：　
　　①三軍總醫院111年1月7日院三醫勤字第1100074305號函固函
      覆本院稱：「…二、陳員（即原告）因左側股骨骨折合併
      骨髓炎及骨不癒合，不能負重需長時間專人看護，與一般
      車禍常情相符。三、經查陳員未進行巴氏量表之評估，該
      員110年4月21日回診時仍建議該員不要負重且需專人照顧
      …」等語（本院卷二第32頁，下稱系爭函文）。而巴氏量
      表係醫療團隊用以評估患者日常生活功能之依據，並以之
      判斷患者所需要之醫療照顧及確認是否符合申請外籍看護
      之標準，是原告是否確實需要專人照護，理應得以巴氏量
      表之各項參數作為評估之依據。惟系爭函文僅以原告未進
      行巴氏量表之評估，並未敘明原告有何需要專人全日看護
      之理由；縱原告未進行巴氏量表之評估，醫師亦得以巴士
      量表之各項參數評估原告是否確實有需要全日看護之必要
      ；況系爭事故發生於108年間，原告於110年仍需專人全日
      看護，實大與常情相違。是系爭函文之內容是否可採，即
      屬可疑。
　　②又原告於本院陳稱：…第3次開完刀出院（即109年5月13日
      ）後1禮拜，我就可以使用拐杖自己走，基本上在家是靠
      輪椅移動，少數遇到有門檻的地方會自己換成拐杖走進去
      …現在可以用拐杖走上2樓…第1次住院恢復意識後，我就可
      以自己在病床及輪椅間用手切換移動…平常出門用拐杖最
      長可以走15-20分鐘…我車禍後進食都正常，不需要人家餵
      …手術完後還沒拆線傷口不能碰水時，我就自己擦澡，擦
      不到的地方再請家人幫忙，回診拆線後可以碰水，我都是
      自己洗，不需要家人幫忙…洗臉刷牙都不需要人幫忙…車禍
      後都可以自己穿脫衣服跟鞋子，因為傷口是包起來的…開
      刀後並未影響排泄能力，住院期間及回家2週內需要用便
      盆，我可以自己撐上去使用，但是由家人幫忙倒跟清理等
      語（本院卷二第139-142頁）。是依巴氏量表評估原告上
      開自我照顧情形及行動情形（本院卷二第150-153頁），
      原告除如廁項目為5分外，其餘項目皆為各單項之最高分
      ，合計應為95分。堪認原告自109年5月13日出院後1週，
      即已回復至僅有輕度依賴之情形，自難認其自110年3月21
      日起至111年5月9日止，仍有需專人進行全日看護之必要
      。是原告持系爭函文為憑，向被告請求此部分之看護費用
      ，尚難准許。
    3.原告請求108-111年之薪資損失48萬2,042元部分：
　　①原告因系爭事故於醫院進行手術並住院共計120天乙節，業
      如上述，則原告於手術住院期間而無法工作之薪資損失，
      自得請求被告賠償無訛。又原告自陳：第1次手術出院後
      ，因為過1、2週就差不多恢復，可以正常移動，那時候就
      有在想找其他工作，有在網路上找，但沒找到喜歡的等語
      （本院卷二第143-144頁）。可知原告於第1次手術出院後
      2週，其傷勢恢復情形已使其得開始尋覓新工作，則原告
      另請求第1次手術後14天無法工作之薪資損失，亦屬可採
      。至原告請求上開期間外之薪資損失，僅係因未尋得個人
      喜好之工作內容而未開始工作，自無從向被告請求賠償甚
      明。　　　
　　②又系爭事故發生前，原告於手搖飲料店打工之平均每日出
      勤時數為3.2小時，有其提出之排班表在卷可考（本院卷
      一第474-502頁），則原告以每日出勤時數3.2小時，請求
      以各年度最低時薪計算之薪資損失，應屬合理（本院卷二
      第96-97頁）。是其於108、109、110年分別得請求之金額
      應為2萬7,360元【計算式：57日（108年住院43日及術後
      休養14日）×3.2小時×150元（108年最低時薪）】、2萬9,
      325元【計算式：58日（109年住院日數）×3.2小時×158元
      （109年最低時薪），元以下四捨五入】、9,728元【計算
      式：19日（110年住院日數）×3.2小時×160元（110年最低
      時薪）】，總計6萬6,413元。逾此返回之請求，洵屬無據
      。
（三）另按不法侵害他人之身體、健康、名譽、自由、信用、隱
      私、貞操，或不法侵害其他人格法益而情節重大者，被害
      人雖非財產上之損害，亦得請求賠償相當之金額。民法第
      195條第1項前段亦有明文。又慰藉金之賠償須以人格權遭
      遇侵害，使精神上受有痛苦為必要，其核給之標準固與財
      產上損害之計算不同，然非不可斟酌雙方身分資力與加害
      程度，及其他各種情形核定相當之數額（最高法院51年台
      上字第223 號判決要旨參照）。經查：原告因系爭事故受
      傷，並至醫院進行急診治療及住院，其日常生活自因系爭
      事故受影響，應受有相當程度之精神上痛苦無訛。又原告
      學歷為二技肄業，職業為飲料店打工，家庭狀況為未婚，
      名下無財產；被告學歷為國中畢業，職業為計程車司機，
      家庭狀況為離婚、無子女，名下無財產等情，有兩造之陳
      報狀及稅務電子閘門財產所得調件明細表存卷可按（本院
      卷一第52-56、76、193-194頁），本院審酌兩造之教育程
      度、社會地位、經濟狀況、資力、原告所受傷害及精神打
      擊程度、被告加害行為等一切情狀，認原告請求被告賠償
      精神上痛苦之非財產上損害以50萬元為合理，逾此範圍之
      請求，即屬無理由而不應准許。　　　　　　
（四）綜上所述，本件原告因系爭事故得請求被告賠償之總金額
      應為171萬4,630元【計算式：84萬8,217元＋30萬元＋6萬6,
      413元＋50萬元】，扣除其已受領之強制險給付11萬7,106
      元（本院卷二第145頁），應得請求被告給付159萬7,524
      元。　　　
四、從而，原告依民法第184條第1項前段、第191條之2、第193 
    條第1項、第195條第1項前段規定，請求被告應給付原告159
    萬7,524元，及自起訴狀繕本送達翌日即109年8月29日（湖
    調卷第147頁）起至清償日止，按週年利率百分之5計算之利
    息，為有理由，應予准許；逾此範圍之請求，為無理由，應
    予駁回。
五、本件事證已臻明確，兩造其餘攻擊防禦方法及所提出之證據
    ，經本院審酌後，核與判決之結果不生影響，爰不一一論駁
    ，併此敘明。
六、訴訟費用負擔之依據：民事訴訟法第79條。
中　　華　　民　　國　　111 　年　　8 　　月　　11　　日
                  民事第三庭    法  官  楊忠霖
以上正本係照原本作成。 
如對本判決上訴，應於判決送達後20日內向本院提出上訴狀，若
委任律師提起上訴者，應一併繳納上訴審裁判費，否則本院得不
命補正逕行駁回上訴。
中　　華　　民　　國　　111 　年　　8 　　月　　11　　日
                                書記官  賴怡婷